臺灣新北地方法院民事判決 
110年度婚字第214號
原      告  乙○○    

訴訟代理人  曾建豪律師
被      告  甲○○      （現應受送達處所不明）

上列當事人間請求離婚事件，本院於民國111年1月12日言詞辯論
終結，判決如下：
    主      文
一、准原告與被告離婚。
二、訴訟費用由被告負擔。
    事實及理由
壹、程序方面：
    本件被告經合法通知，無正當理由未於言詞辯論期日到場，
    核無民事訴訟法第386條各款所列情形，依家事事件法第51
    條準用民事訴訟法第385條第1項前段規定，爰依原告之聲請
    ，由其對被告一造辯論而為判決。
貳、實體方面：
一、原告起訴主張：原告與大陸地區人民即被告於民國95年5月2
    9日在大陸地區結婚、98年11月19日在臺灣戶籍登記結婚，
    兩造婚後初始住在大陸地區福建省廈門市，嗣因原告調職回
    臺灣，被告允諾與原告一同來臺居住，辦理依親後曾幾次來
    臺與原告居住於新北市樹林區，被告見原告父母家住新北市
    貢寮區，距市區遙遠，便要求原告買房贈與伊，然因原告於
    大陸地區之房產前已應被告要求而過戶登記予被告，故原告
    未答應，被告竟要求離婚，復在107年後不知所蹤，原告無
    法聯繫被告，後得知被告將原告登記予伊之大陸地區房產變
    賣，被告拒與原告聯絡，而原告亦未變動住所地，致兩造無
    任何來往之情迄今已逾3年，被告拒絕與原告同居，已屬惡
    意遺棄原告，兩造婚姻已有諸多破綻難再回復，原告爰依民
    法第1052條第1項第5款、第2項規定，請求法院擇一判准離
    婚等語，並聲明：如主文所示。
二、被告經合法通知未於言詞辯論期日到場，亦未提出任何書狀
    作聲明陳述。
三、本院之判斷：
（一）按判決離婚之事由，依臺灣地區之法律；夫妻之一方為臺
      灣地區人民，一方為大陸地區人民者，其結婚或離婚之效
      力，依臺灣地區之法律，臺灣地區與大陸地區人民關係條
      例第52條第2項、第53條分別定有明文。本件原告為臺灣
      地區人民，被告為大陸地區人民，有原告戶籍謄本、被告
      大陸地區人民在臺灣地區居留或定居申請書為據，依上開
      規定，本件離婚事件自應適用臺灣地區之法律，合先敘明
      。
（二）次按民法第1052條第2項規定：「有前項以外之重大事由
      ，難以維持婚姻者，夫妻之一方得請求離婚。但其事由應
      由夫妻之一方負責者，僅他方得請求離婚。」核其立法本
      旨，乃以同條第1項各款列舉之離婚原因，過於嚴格，故
      增列第2項，即夫妻一方之事由，雖不備同條第1項所列各
      款之要件，祇須按其事由之情節，在客觀上，確屬難以維
      持婚姻生活者，亦在得請求裁判離婚之列。但其事由應由
      夫妻一方負責者，僅他方得請求離婚，是其所採者為消極
      破綻主義精神，而非積極破綻主義。因此，若夫妻雙方均
      為有責時，則應衡量比較雙方之有責程度，而許責任較輕
      之一方向應負主要責任之他方請求離婚，如雙方之有責程
      度相同，則雙方均得請求離婚，以符公平。又婚姻為兩性
      為永續經營共同生活而結合構成之夫妻共同生活體，此共
      同生活體，不但立即成為一「家」，甚且在將來應負起保
      護養育其子女之義務。為謀夫妻相愛，夫妻共同生活體之
      幸福運營，自須一家和好，夫妻互相以誠相待，且因婚姻
      關係成立，夫妻須營共同生活，夫妻雙方即互負有同居之
      義務，此為民法第1001條所明定，更為婚姻本質之當然效
      果，是同居義務，既為婚姻關係之本質的義務，故在婚姻
      關係存續中，即自結婚時起，以至婚姻關係消滅時止，應
      一直繼續存在，倘夫妻間無正當理由，而事實上處於分居
      之狀態，自與婚姻關係之本質有悖，如分居繼續達一定時
      限，依社會通念認其時間非短時，自堪認此一分居事實對
      夫妻婚姻關係產生重大之嫌隙，而可認屬重大事由。
（三）經查：
   1、原告主張兩造於95年5月29日在大陸地區結婚、98年11月1
      9日在臺灣戶籍登記結婚，現婚姻關係存續中一節，有戶
      籍謄本、結婚登記申請書、經財團法人海峽交流基金會核
      驗之結婚公證書在卷可稽。而原告主張被告僅來臺幾次與
      原告同住幾次後，無故不再與原告同居、與原告斷絕聯繫
      等語，業據證人吳居定即原告胞兄到庭證述：「（問：是
      否認識被告？）是。（問：如何認識？）因為被告是我的
      弟媳，有回來臺灣兩三次。（問：是否知道兩造婚姻狀況
      ？）在大陸時我不知道，但兩造剛回來時是住我阿姨家，
      後來被告說沒有房子不方便，要求原告買房子。（問：你
      說的阿姨家是在哪裡？）樹林。（問：被告說沒有房子不
      方便，要求原告買房子，後來狀況如何？）因為我弟弟是
      上班族，在大陸有房子，但在臺灣的經濟不能負擔，當時
      原告在大陸剛買房子，回來臺灣又要買房子，這樣負擔不
      起。（問：兩造有無因為買房子的事情爭執？）被告說若
      原告不在臺灣買房子給被告，她就不住在臺灣，這是我親
      耳聽到的。因為被告覺得貢寮太鄉下。（問：被告107年6
      月28日出境，你是否知道？）知道，被告要出境前還專程
      到五股找我，所以我知道被告出境後就沒再回來。」等語
      （見本院110年8月3日準備程序筆錄），核與原告前開所
      述情節相符。
   2、復依本院職權調閱之被告入出境資訊連結作業、入出國日
      期紀錄，查知被告婚後自98年11月至104年9月間，被告平
      均每年僅來臺一、兩次，每次停留期間僅一、兩星期，10
      5年至106年未入境，被告復於107年5月18日入境，107年6
      月28日出境後迄今未再返臺等情，雖與證人所述被告來臺
      之頻率未完全相合，但已足認兩造於被告最後一次出境前
      即時常分居兩地，且現已分居逾3年。而被告經本院合法
      通知，未於言詞辯論期日到場，亦未提出書狀作何聲明或
      陳述，依此調查，堪信原告前開主張為真。
（四）綜上，本院審酌兩造為夫妻關係，理當共同經營和諧婚姻
      生活，惟兩造婚後每年僅約同住一星期至一個月，自107
      年6月28日後更逾3年未同居，此期間依社會通念觀之顯非
      短暫，婚姻關係中之同居本質義務已未滿足，則兩造婚姻
      關係僅存虛名，在客觀上顯難期待任何人若處此一境況，
      仍能有維持婚姻之意願，再者，原告訴請離婚，其態度堅
      決，被告則始終未到庭或以書面陳述意見，顯然兩造均已
      喪失維持婚姻之期待，足認兩造間之婚姻關係所生破綻已
      深，難以期待其回復，可認已有難以維持婚姻之重大事由
      ；而衡之該事由之發生，肇因於被告婚後僅因原告不願另
      行購屋，便拒絕與原告共同居住，於107年6月28日出境後
      逾3年無故未再返臺，被告可責程度顯較原告為高。從而
      ，原告依民法第1052條第2項之規定，主張兩造有難以維
      持婚姻之重大事由存在，據以訴請判決離婚，為有理由，
      應予准許；至原告雖併主張民法第1052條第1項第5款為離
      婚原因，然原告既已表明就所主張離婚之事由請求本院擇
      一判決准予離婚，則本院就其餘部分即無庸再加審認，附
      此敘明。
四、訴訟費用負擔之依據：家事事件法第51條，民事訴訟法第78
    條。
中    華    民    國   111    年     2    月    18    日
                  家事第二庭審判長法  官  盧軍傑 
                                  法  官  顧仁彧
                                  法  官  盧柏翰
以上正本係照原本作成。
如不服本判決，應於判決送達後二十日之不變期間內，向本院提
出上訴狀。（須按他造當事人之人數附繕本）。如委任律師提起
上訴者，應一併繳納上訴審裁判費。
中　　華　　民　　國　　111 　年　　2 　　月　　18　　日
                                  書記官  陳瑋杰